臺灣高雄地方法院刑事判決　　　　　 100年度審易字第1282號
公　訴　人　臺灣高雄地方法院檢察署檢察官
被　　　告　盧冠宇
　　　　　　楊育貴
上列被告因恐嚇案件，經檢察官提起公訴（99年度偵字第32492
號），本院判決如下：
    主  文
盧冠宇犯恐嚇危害安全罪，處有期徒刑伍月，如易科罰金，以新
臺幣壹仟元折算壹日；又共同犯恐嚇危害安全罪，處有期徒刑陸
月，如易科罰金，以新臺幣壹仟元折算壹日。應執行有期徒刑拾
月，如易科罰金，以新臺幣壹仟元折算壹日。
楊育貴共同犯恐嚇危害安全罪，處有期徒刑伍月，如易科罰金，
以新臺幣壹仟元折算壹日。
    事  實
一、盧冠宇因與陳柳伊發生金錢糾紛，竟基於恐嚇之犯意，於民
    國98年12月30日21時22分許，在不詳地點，以其所持用之行
    動電話門號0000000000號傳送內容為「賤人！不可能白讓妳
    拿走6 萬！妳真的很可恥！很可惡！隨時會出現在妳面前！
    不還錢，會海扁妳一頓！」之簡訊（下稱第1 則簡訊）至陳
    柳伊所持用之行動電話門號0000000***號（號碼詳卷），以
    此加害身體、自由之事恐嚇陳柳伊。陳柳伊於收受上開內容
    之簡訊後，即心生畏懼，致生危害於安全。盧冠宇復與楊育
    貴基於恐嚇之犯意聯絡，由盧冠宇於99年7 月20日前2 、3
    日，在高雄市○○路與文昌路交岔路口，由楊育貴所開設之
    鱔魚麵店內，將寫有「妳個人照片是盧先生提供的，請妳在
    期限前務必跟我說明，現在我有派人去妳家走動了，在（應
    為「再」之誤）不處理的話，不要讓我們逮到妳，若逮到妳
    ，一定把妳放進深山裏，讓妳體驗一下深山裏的六夜七日精
    彩的夜生活」等字之紙條交予楊育貴，委由楊育貴傳送簡訊
    予陳柳伊。楊育貴則於99年7 月20日19時許，在上開鱔魚麵
    店內，以其所持用之行動電話門號0000000000號，以簡訊（
    下稱第2 則簡訊）傳送盧冠宇於上開紙條上所寫字句至陳柳
    伊所持用之行動電話門號0000000***號，以加害身體、自由
    之事恐嚇陳柳伊。陳柳伊於收受上開內容之簡訊後，亦心生
    畏懼，致生危害於安全。嗣經陳柳伊報警處理，始悉上情。
二、案經陳柳伊訴由高雄市政府警察局苓雅分局報告臺灣高雄地
    方法院檢察署檢察官偵查起訴。
    理  由
壹、證據能力部分：
一、證人陳柳伊於警詢時之證述：
    查證人陳柳伊係被告以外之人，其於警詢時之陳述，係被告
    以外之人於審判外之言詞陳述，依刑事訴訟法第159 條第1
    項規定，原則上並無證據能力。且證人陳柳伊於警詢時之陳
    述，核與其於本院審理時證述之情節大致相符，亦查無刑事
    訴訟法第159 條之3 所定各款情形；而被告盧冠宇復於本院
    準備程序時，否認上開證據方法之證據能力。是依上開說明
    ，應認證人陳柳伊於警詢時之陳述，並無證據能力。
二、證人即共同被告楊育貴於警詢時之證述：
    證人即共同被告楊育貴對被告盧冠宇言亦係被告以外之人，
    其於警詢時之陳述，係被告以外之人於審判外之言詞陳述，
    而被告盧冠宇於本院準備程序中亦否認上開證據方法之證據
    能力。是同上開說明，證人即共同被告楊育貴於警詢時之陳
    述，亦無證據能力。
三、證人陳柳伊、證人即共同被告楊育貴於偵訊時之證述：
    按被告以外之人於偵查中向檢察官所為陳述，除顯有不可信
    之情況者外，得為證據，刑事訴訟法第159 條之1 第2 項定
    有明文。偵查中對被告以外之人所為之偵查筆錄，或被告以
    外之人向檢察官所提之書面陳述，性質上均屬傳聞證據。惟
    現階段刑事訴訟法規定檢察官代表國家偵查犯罪、實施公訴
    ，依法其有訊問被告、證人及鑑定人之權，證人、鑑定人且
    須具結，而實務運作時，檢察官偵查中向被告以外之人所取
    得之陳述，原則上均能遵守法律規定，不致違法取供，其可
    信度極高。職是，被告以外之人前於偵查中已具結而為證述
    ，除反對該項供述得具有證據能力之一方，已釋明「顯有不
    可信之情況」之理由外，不宜即遽指該證人於偵查中之陳述
    不具證據能力。證人陳柳伊、證人即共同被告楊育貴於偵查
    中之陳述部分，既經具結，且參以上開證人於偵查中之陳述
    與本院審理中之陳述，尚屬相符；此外又無證據證明顯有不
    可信之情形，依前述規定，應均有證據能力。
四、本判決所引用之其餘證據資料（詳後引證據），其中傳聞證
    據部分，縱無刑事訴訟法第159 條之1 至第159 條之4 或其
    他規定之傳聞證據例外情形，亦因被告2 人及檢察官或同意
    可作為證據使用，或未聲明異議，依刑事訴訟法第159 條之
    5 第1 項、第2 項之規定，本院審酌各該傳聞證據並非違法
    取得，與待證事項具關聯性，證明力亦非明顯過低等情，認
    以之作為證據係屬適當，而具有證據能力。
貳、實體部分：
一、訊據被告盧冠宇、楊育貴2 人均矢口否認犯行，被告盧冠宇
    辯稱：我確實有傳第1 則簡訊內容給陳柳伊，但我沒有要恐
    嚇她之意思，因為她都不還我錢，我只是要防衛我的財產權
    ，那則簡訊之內容只是氣話而已。另外我沒有請楊育貴傳第
    2 則簡訊內容給陳柳伊，也沒有所謂之紙條及照片，楊育貴
    應該要提出證據。又通聯紀錄係楊育貴被警察叫去做筆錄時
    ，打給我要我也去警局做筆錄，不能證明我與楊育貴為共犯
    云云；被告楊育貴則辯稱：我確實有傳第2 則簡訊內容給陳
    柳伊，但那是盧冠宇拿紙條來我店裡要我幫他傳，因為盧冠
    宇說陳柳伊欠錢不還，我們打電話給她，陳柳伊都不接，我
    也覺得很惡劣，所以基於道義幫盧冠宇傳簡訊，我並沒有要
    恐嚇陳柳伊云云。經查：
  (一)上揭被告盧冠宇、楊育貴分別傳送有加害身體、自由內容之
    第1 則、第2 則簡訊給陳柳伊，致陳柳伊心生畏懼之事實，
    業據證人即被害人陳柳伊於偵查中具結證稱：盧冠宇於98年
    12月30日21時22分許，傳送第1 則簡訊給我，意思是要來打
    我，所以我覺得很害怕。楊育貴則是在99年7 月20日19時許
    ，傳送第2 則簡訊給我。我覺得楊育貴隨時在我家附近，注
    意我的出入，如果看到我，就會將我載到異處去等語（偵卷
    第13至14頁）；及於本院審理中到庭具結證稱：第1 則簡訊
    係盧冠宇傳給我，我收到後覺得盧冠宇時時刻刻會出現在我
    面前，我會被他揍。盧冠宇之前追求我時，有贈與我6 萬元
    ，後來他追求不成，覺得不甘心，才一直騷擾我。第2 則簡
    訊應該係楊育貴傳給我，我與楊育貴無任何交情或糾紛，是
    因為這件事才知道他。我收到這2 則簡訊後，感到非常害怕
    等語明確（院卷第33至37頁），並有上開2 則簡訊內容之翻
    拍照片3 張（警卷第10頁、第19頁）附卷可按，而被告盧冠
    宇、楊育貴2 人亦不否認有分別傳送第1 則、第2 則簡訊內
    容給證人陳柳伊，是被告盧冠宇、楊育貴分別傳送有加害身
    體、自由內容之第1 則、第2 則簡訊給陳柳伊，致陳柳伊心
    生畏懼之事實應堪認定。
  (二)又被告盧冠宇請被告楊育貴依其指示，傳送第2 則簡訊給陳
    柳伊之事實，亦據證人即被告楊育貴於偵查中具結證稱：99
    年7 月20日晚上7 時許，我有傳第2 則簡訊給陳柳伊，是盧
    冠宇要我幫忙傳簡訊給她，內容是盧冠宇寫在紙條上。紙條
    是盧冠宇在7 月20日前2 、3 天，晚上在我店裡交給我。我
    傳完簡訊後有再跟盧冠宇說。盧冠宇有說拿到6 萬元後，分
    我3 萬元，我是基於朋友關係幫他傳，不是為了那3 萬元等
    語（偵卷第25頁）；及於本院審理中以證人身分具結證稱：
    盧冠宇曾說他之前有追求陳柳伊，也有借錢給陳柳伊，後來
    沒有在一起，想要回這筆錢。第2 則簡訊是盧冠宇要我幫他
    傳給陳柳伊，內容係盧冠宇寫在紙條上，拿到我店裡給我，
    我再照紙條上之內容傳簡訊給陳柳伊。後來警察要我去做筆
    錄時，盧冠宇有叫我把相關證據處理掉，所以我就把紙條丟
    掉了。我與陳柳伊沒有任何糾紛，純粹是基於道義幫忙盧冠
    宇，第2 則簡訊確實係盧冠宇請我傳給陳柳伊，內容也全部
    按照盧冠宇紙條上所寫。盧冠宇確實有在私底下跟我講如果
    要到這筆錢，會分3 萬元給我等語明確（院卷第39至42頁）
    ，本院參以證人即被告楊育貴前後證述尚屬一致，且其與被
    告盧冠宇、證人陳柳伊均無任何恩怨，理應無構陷被告盧冠
    宇之情，其上開證述應堪以採信。又被告楊育貴係於99年7
    月20日19時傳送第2 則簡訊給陳柳伊，而於當日18時8 分許
    、18時15分許、19時16分許、19時19分許、19時30分許、19
    時43分許、19時49分許、20時5 分許、23時9 分許、23時19
    分許，及23時28分許，被告盧冠宇、楊育貴分別以其等持用
    之行動電話門號0000000000、0000000000號，有通話之紀錄
    ，此有卷附通聯紀錄1 份（警卷第41至49頁）、行動電話申
    設人基本資料1 紙（警卷第40頁）在卷可稽，可見被告盧冠
    宇、楊育貴於被告盧冠宇傳送第2 則簡訊給陳柳伊之前後，
    均有異常密集之電話聯絡，佐以證人即被告楊育貴上開「我
    傳完簡訊後有再跟盧冠宇說」之證述，益徵被告盧冠宇、楊
    育貴就傳送第2 則簡訊恐嚇陳柳伊之事，有犯意聯絡及行為
    分擔。是被告盧冠宇請被告楊育貴依其指示，傳送第2 則簡
    訊給陳柳伊之事實，亦堪以認定。
  (三)被告盧冠宇、楊育貴雖仍以前詞置辯，惟其等所傳送給陳柳
    伊之簡訊內容，如第1 則簡訊中之「隨時會出現在妳面前！
    」、「不還錢，會海扁妳一頓」，第2 則簡訊中之「現在我
    有派人去妳家走動了」、「若逮到妳，一定把妳放進深山裏
    」、「讓妳體驗一下深山裏的六夜七日精彩的夜生活」等語
    ，客觀上明顯均屬於加害他人身體、自由之事，衡情足以使
    一般人感到害怕、恐懼，何況證人即被害人陳柳伊已明確證
    述其於收到上開簡訊後，即心生畏懼。而被告盧冠宇、楊育
    貴均係智慮成熟、具有社會經驗之成年人，不可能不知上開
    簡訊內容具有恐嚇他人之意，且被告盧冠宇、楊育貴亦均有
    自主決定是否傳送上開簡訊之能力，則其等明知上開簡訊內
    容含有恐嚇之語，仍基於自己之意思加以傳送給被害人陳柳
    伊，主觀上顯有恐嚇危害安全之故意，不因其等動機係討債
    或幫忙討債而有別。是被告盧冠宇辯稱其傳送之簡訊內容僅
    係氣話云云，及被告楊育貴辯稱其無恐嚇之意思云云，均係
    空言否認之詞。
  (四)被告盧冠宇另又辯稱其未請楊育貴傳第2 則簡訊內容給陳柳
    伊，且通聯紀錄係被告楊育貴被警察叫去做筆錄時與其聯絡
    云云。惟被告盧冠宇請被告楊育貴依其指示，傳送第2 則簡
    訊給陳柳伊之事實，業經證人即被告楊育貴證述明確，並有
    通聯紀錄、行動電話申設人基本資料可佐，已如前述。此外
    ，被告盧冠宇於偵、審中均自承曾在被告楊育貴店內用餐時
    向同桌朋友稱如可幫忙要回陳柳伊所欠之6 萬元，即分3 萬
    元給該人之語（偵卷第16頁、院卷第42頁），對照證人即被
    告楊育貴上開所稱若其向陳柳伊要到6 萬元，被告盧冠宇即
    會分其3 萬元之語，可見被告盧冠宇確實有欲借他人之力處
    理與陳柳伊間糾紛之意。再者，從第2 則簡訊之內容觀之：
    (1)「請妳在期限前務必跟我說明」：本件發生金錢糾紛者，
    係被害人陳柳伊及被告盧冠宇，案發當時被害人陳柳伊並不
    知被告楊育貴此人，是此段文字請被害人陳柳伊說明之對象
    ，即「我」，應係指被告盧冠宇無誤。(2)「現在我有派人去
    妳家走動了」：第2 則簡訊傳送之時間係99年7 月20日19時
    許，而當日16時30分許，被告楊育貴即曾至被害人陳柳伊之
    住處欲找被害人陳柳伊，此除為被告楊育貴所自承外（偵卷
    第24頁），亦據證人即陳柳伊母親陳蔡麗滿於偵查中具結證
    稱：楊育貴於99年7 月20日16時30分許來我家要找陳柳伊，
    他手持球棒像要打人一樣，且在門外大喊要陳柳伊出去，我
    跟他說要報警並關門後，他又待了一陣子才走等語明確（偵
    卷第14頁），可見被派往被害人家「走動」者係被告楊育貴
    ，則派人者即「我」，亦應係被告盧冠宇，而非被告楊育貴
    。(3)「不要讓我們逮到妳」：由前後文比對可知，所謂「我
    們」，至少包括被告盧冠宇、楊育貴2 人。綜上所述，第2
    則簡訊中之主語，顯均係指被告盧冠宇，加之被告楊育貴與
    被害人陳柳伊素昧平生，毫無恩怨，若非受被告盧冠宇之指
    示，其並無任何自行編撰第2 則簡訊之內容，再主動傳送給
    被害人陳柳伊之動機，足認第2 則簡訊確係被告楊育貴按照
    被告盧冠宇指示之內容輸入並傳送無疑。又本件雖無扣得被
    告盧冠宇交給被告楊育貴之紙條，然被告楊育貴所稱案發後
    為湮滅證據而將紙條丟棄之詞，尚符常理，且依上開說明已
    足認此一事實，自不因有無該紙條扣案而受影響。
  (五)再查，本件被告楊育貴係於99年8 月20日13時30分至14時21
    分間，在高雄市政府警察局苓雅分局製作警詢筆錄（警卷第
    3 頁），而非係在同年7 月20日即第2 則簡訊傳送當日晚間
    為之。且從通聯紀錄可知，當晚被告楊育貴發話時之基地台
    大多在高雄市○○區○○路164 號9 樓之5 ，即被告楊育貴
    於高雄市○○區○○路與文昌路交岔路口所經營之鱔魚麵店
    附近，則被告盧冠宇辯稱通聯紀錄係被告楊育貴被警察叫去
    做筆錄時與其聯絡云云，顯與客觀之事實不符，而無從採信
    。末按，本件被告盧冠宇、楊育貴於行為時，均無任何對其
    等現在不法之侵害，需被告盧冠宇、楊育貴防衛其權利，亦
    無任何可能造成被告盧冠宇、楊育貴生命、身體、自由、財
    產之緊急危難發生。又被告盧冠宇、楊育貴於本件亦非係以
    被害人陳柳伊將來之不法侵害行為為前提，而對被害人陳柳
    伊為危害之通知，並非屬防衛其財產權之動機及附條件、不
    確定之危害通知，自無阻於恐嚇罪之構成要件該當（司法院
    廳刑一字第01160 號參照）。是以，被告盧冠宇、楊育貴
    上開所辯均係卸責之詞，不足採為對其等有利之認定。從而
    ，本件事證明確，被告盧冠宇、楊育貴之犯行均堪以認定，
    應依法論科。
二、核被告盧冠宇、楊育貴所為，均係犯刑法第305 條之恐嚇危
    害安全罪。被告盧冠宇、楊育貴就第2 則簡訊部分，有犯意
    聯絡及行為分擔，應論以共同正犯。又被告盧冠宇2 次恐嚇
    危害安全罪間，犯意各別，行為互殊，應予分論併罰。本院
    審酌被告盧冠宇不思以理性方式處理與被害人陳柳伊間之糾
    紛，竟自行及指示被告楊育貴傳送上開內有加害身體、自由
    之事之簡訊，恐嚇被害人陳柳伊，致被害人陳柳伊心生畏懼
    ，造成他人精神上極大之痛苦；而被告楊育貴與被害人陳柳
    伊並無恩怨，竟僅因受被告盧冠宇所託，即依被告盧冠宇指
    示之內容傳送恐嚇簡訊給被害人陳柳伊，可見被告盧冠宇、
    楊育貴2 人之尊重他人及法紀之觀念均極為薄弱，所為實有
    不該，而應予非難；參以被告盧冠宇、楊育貴犯後矢口否認
    犯行，未與被害人陳柳伊達成和解或取得原諒，且於證據明
    確之下，猶空言辯稱上開簡訊內容僅係一時氣話，或僅係幫
    人傳送，均無恐嚇之意云云，不認為其等之行為有何於法不
    許之處，難謂犯後態度已有悔意；末考量被告盧冠宇、楊育
    貴各人之素行、智識程度、生活情況，及被告盧冠宇所犯情
    節較被告楊育貴為重等一切情狀，分別量處如主文所示之刑
    ，及諭知易科罰金之折算標準，並就被告盧冠宇所犯部分，
    依刑法第51條第5 款、第41條第8 項之規定，定其應執行之
    刑，及諭知易科罰金之折算標準，以示懲儆，並彰法治。
據上論斷，應依刑事訴訟法第299 條第1 項前段，刑法第28條、
第305 條、第41條第1 項前段、第8 項、第51條第5 款，刑法施
行法第1條之1，判決如主文。
本案經檢察官王清海到庭執行職務。
中    華    民    國   100    年    8     月    4     日
                  刑事第十庭    法  官  林裕凱
以上正本證明與原本無異。
如不服本判決應於收受判決後10日內向本院提出上訴書狀，並應
敘述具體理由。其未敘述上訴理由者，應於上訴期間屆滿後20日
內向本院補提理由書(均須按他造當事人之人數附繕本)「切勿逕
送上級法院」。
中    華    民    國   100    年    8     月    4     日
                                書記官  黃振祐
附錄所犯法條
中華民國刑法第305條
（恐嚇危害安全罪）
以加害生命、身體、自由、名譽、財產之事，恐嚇他人致生危害
於安全者，處2 年以下有期徒刑、拘役或3 百元以下罰金。